臺灣高雄地方法院民事裁定
108年度消債更字第374號
聲  請  人  陳永良  
0000000000000000

代  理  人  陳靜娟律師
上列當事人因消費者債務清理事件聲請更生，本院裁定如下：
    主  文
聲請人陳永良自中華民國一百零九年三月十七日下午四時起開始
更生程序。
命司法事務官進行本件更生程序。
    理  由
一、聲請意旨略以：伊無力清償債務，曾於民國108年8月22日向
    本院聲請調解債務清償方案，惟調解不成立。又伊未經法院
    裁定開始清算程序或宣告破產，爰聲請更生等語。
二、按債務人不能清償債務或有不能清償之虞者，得依本條例所
    定更生或清算程序，清理其債務。債務人無擔保或無優先權
    之債務總額未逾新臺幣（下同）12,000,000元者，於法院裁
    定開始清算程序或宣告破產前，得向法院聲請更生。法院開
    始更生程序之裁定，應載明其年、月、日、時，並即時發生
    效力。法院裁定開始更生或清算程序後，得命司法事務官進
    行更生或清算程序，必要時得選任律師、會計師或其他適當
    之自然人或法人一人為監督人或管理人。消費者債務清理條
    例（下稱消債條例）第3條、第42條第1項、第45條第1項及
    第16條第1項分別定有明文。
三、經查：
  ㈠聲請人前於108年8月22日向本院聲請調解債務清償方案，經
    本院108年度司消債調字第433號受理，於同年9月24日調解
    不成立，聲請人並於同日以言詞聲請更生等情，業經本院調
    閱上開調解卷宗核閱無訛。
  ㈡次查，聲請人於106年及107年度申報所得分別為142,915元（
    建佑醫療設備有限公司薪資所得）、214,641元（其中建佑
    醫療設備有限公司薪資所得231,444元、港都汽車客運股份
    有限公司薪資所得193,197元），另其自陳聲請更生前2年內
    有薪資所得共865,366元，名下無財產，勞工保險自107年6
    月12日起投保於港都汽車客運股份有限公司，現投保薪資為
    45,800元，另有國泰人壽1張保單解約金141,825元。又聲請
    人自陳前兼職二份工作，有於茄萣區（愛法蘿或其他食物攤
    位）擔任廚助或採買工作，及於建佑醫療設備有限公司開醫
    療車，每月兼職收入約2至3萬元，自107年6月12日起則於港
    都汽車客運股份有限公司擔任司機，據港都汽車客運公司函
    覆之員工薪資印領清單表所載，108年1月至9月以應領金額
    加計加班費，再扣除健保費後之每月收入分別為42,063元、
    61,073元、42,658元、51,644元、47,090元、51,816元、49
    ,495元、48,398元、44,664元，合計438,901元，平均每月
    收入為48,767元（計算式：438,901÷9＝48,767，本件均係採
    四捨五入計算），未領取社會局補助等情，此有財產及收入
    狀況說明書（調解卷第4至5頁）、財政部高雄國稅局106年
    及107年度綜合所得稅各類所得資料清單及總歸戶財產查詢
    清單（調解卷第11至13頁）、勞工保險被保險人投保資料表
    （調解卷第14頁）、員工薪資印領清單（本案卷第14至22頁
    ）、國泰人壽保險股份有限公司函（本案卷第23至24頁）、
    債權人清冊（本案卷第28頁）、財團法人金融聯合徵信中心
    前置協商專用債權人清冊（本案卷第30至31頁）、信用報告
    （本案卷第33至34頁）、戶籍謄本（本案卷第35頁）、存摺
    （本案卷第46至49頁、本案卷第52至57頁）、低收入戶證明
    書（本案卷第65頁）、商業保險投保資料查詢結果表（本案
    卷第68頁）、高雄市政府社會局社會福利資訊料查詢表（本
    案卷第84至87頁）等在卷可參。則在查無聲請人有其他收入
    來源之情形下，佐以聲請人及港都汽車客運公司均已提出客
    觀上應可採信之薪資證明，聲請人主張之工作及收入狀況應
    可採信，是本院即以上開9個月之每月收入計算平均月收入4
    8,767元作為核算其現在償債能力之基礎。
  ㈢關於聲請人個人日常必要支出部分，聲請人居住於配偶顏婧
    家名下房屋，每月繳納房貸12,904元，並提出顏婧家名下之
    元大銀行存摺、他項權利證明書及建物所有權狀為證（本案
    卷第64頁、第69至71頁）。按債務人必要生活費用，以最近
    一年衛生福利部或直轄市政府所公告當地區每人每月最低生
    活費一點二倍定之，消債條例第64條之2第1項定有明文。本
    院參酌衛福部社會司所公告109年度高雄市最低生活費標準
    為13,099元。又該最低生活費用之標準，係照當地最近1年
    平均每人消費支出60％，依其基準之家庭收支調查報告調查
    表格式所示有關經常性支出之調查項目，其原即包括利息支
    出、食品、衣著、房租及水費、電費、醫療保健、交通、娛
    樂、教育等基本生活需求。本院認在聲請人並無特殊需求，
    應以此最低生活費之1.2倍即15,719元認係其個人必要生活
    費用。
  ㈣至扶養部分，聲請人主張扶養配偶及長子，每月扶養費分別
    為10,000元、12,400元。經查，聲請人之配偶顏婧家係71年
    生，領有中華民國身心障礙證明（障礙等級為輕度），106
    年及107年度申報所得均為0元、名下有1房（即戶籍址），
    勞工保險原投保於高雄市私立捷智兒童課後照顧服務中心，
    甫於108年11月8日退保，現每月領取身障補助4,872元；其
    等育有之長子陳○彤係103年生，106年及107年度申報所得均
    為0元、名下無財產，107年第一學期領取課後留園補助10,4
    44元、108年第一學期領取免學費補助及課後留園補助共29,
    252元，現每月領取低戶兒童補助2,695元等情，此有戶籍謄
    本、所得資料及財產查詢清單、中華民國身心障礙證明、存
    摺、在學證明、學雜費繳費收據、高雄市政府教育局函及本
    院依職權調閱顏婧家之勞保局電子閘門投保紀錄在卷可參（
    本案卷第35至42頁、第51頁、第58至64頁、第72至73頁、第
    77頁、第80頁、第97至99頁）。聲請人陳稱其配偶患有思覺
    失調，無法穩定工作，曾於高雄市私立捷智兒童課後照顧服
    務中心工作，後因身心狀況不佳，於108年10月底辭職，目
    前並無工作等語（調解卷第26頁、本案卷第88頁）。按夫妻
    互負扶養之義務，其負扶養義務之順序與直系血親卑親屬同
    ，其受扶養權利之順序與直系血親尊親屬同，亦即配偶與直
    系血親尊親屬同居於第一順位之受扶養權利人。又受扶養權
    利者，以不能維持生活而無謀生能力者為限，該等無謀生能
    力之限制，於直系血親尊親屬不適用之。而夫妻互受扶養權
    利之順序，既與直系血親尊親屬同，自亦不以無謀生能力為
    必要。民法第1116條、第1116條之1、第1117條以及最高法
    院79年台上字第2629號判例意旨規範綦詳，參以顏婧家現無
    投保勞工保險，106年及107年度均無申報所得資料，名下僅
    有供自住之1房，是本院認聲請人之配偶及其等長子均有受
    聲請人扶養之權利及必要。扶養費用部分，依消費者債務清
    理條例第64條之2第1項及第2項規定，債務人必要生活費用
    ，以最近一年衛生福利部或直轄市政府所公告當地區每人每
    月最低生活費一點二倍定之；受扶養者之必要生活費用，準
    用第1項規定計算基準數額，並依債務人依法應負擔扶養義
    務之比例認定之，而109年度高雄市每人每月生活所必需即
    為最低生活費標準13,099元之1.2倍即15,719元，則聲請人
    每月負擔配偶及長子之扶養費，於扣除社會局補助後即應以
    23,871元（計算式：15,719×2－4,872－2,695＝23,871）為度
    ，而聲請人主張每月支出扶養費共22,400元，低於本院計算
    之基準，係屬合理。
  ㈤綜上所述，以聲請人現每月收入48,767元為其償債能力基準
    ，扣除個人必要生活費15,719元、配偶及長子扶養費22,400
    元後，餘10,648元，而聲請人之債權人為華南銀行，負債總
    額為3,235,547元（參調解卷第25頁），扣除國泰人壽保險
    解約金141,825元，以聲請人每月所餘按月攤還結果，需約2
    4年【計算式：（3,235,547－141,825）÷10,648÷12＝24.2】
    始能清償完畢，應認其已不能清償債務。此外，聲請人無擔
    保或無優先權之債務總額未逾12,000,000元，且無消債條例
    第6條第3項、第8條或第46條各款所定駁回更生聲請之事由
    存在，則聲請人聲請更生為有理由，應予准許，爰命司法事
    務官進行本件更生程序。
四、依消債條例第11條第1項、第45條第1項，裁定如主文。
中　　華　　民　　國　　109 　年　　3 　　月　　17　　日
                  民事庭　法　官　賴寶合
以上正本係照原本作成。
本裁定不得抗告。
中　　華　　民　　國　　109 　年　　3 　　月　　17　　日
                          書記官  胡美儀